臺灣臺北地方法院刑事裁定　　　　　　　96年度聲判字第53號
聲　請　人
即　告訴人　丙○○
代　理　人　張仁龍律師
被　　　告　甲○○
　　　　　　乙○○
上列聲請人即告訴人因被告等妨害名譽案件，不服臺灣高等法院
檢察署檢察長中華民國九十六年二月二十六日九十六年度上聲議
字第一一○二號駁回聲請再議之處分（原不起訴處分案號：臺灣
臺北地方法院檢察署九十六年度偵續一字第一號），聲請交付審
判，本院裁定如下：
    主    文
聲請駁回。
    理    由
一、按告訴人不服上級法院檢察署檢察長或檢察總長認再議為無
    理由而駁回之處分者，得於接受處分書後十日內委任律師提
    出理由狀，向該管第一審法院聲請交付審判；法院認交付審
    判之聲請不合法或無理由者，應駁回之，刑事訴訟法第二百
    五十八條之一、第二百五十八條之三第二項前段，分別定有
    明文。次按民國九十一年一月十七日三讀通過，同年二月八
    日公布之刑事訴訟法第二百五十八條之一係參考德國刑事訴
    訟法第一百七十二條第二項之規定及日本刑事訴訟法第二百
    六十二條准起訴之規定，增訂「聲請法院交付審判制度」，
    告訴人於不服上級檢察署之駁回處分者，得向法院聲請交付
    審判，考其立法目的，無非係為對於檢察官起訴裁量之制衡
    ，除貫徹檢察機關內部檢察一體之原則所含有之內部監督機
    制外，另宜有檢察機關以外之監督機制，由法院保有最終審
    查權而介入審查，提供告訴人多一層救濟途徑（刑事訴訟法
    第二百五十八條之一立法理由參照），以促使檢察官對於不
    起訴處分為最慎重之篩選，審慎運用其不起訴裁量權。從而
    ，本條之適用一方面係強制告訴人先循檢察機關內部之監督
    機制救濟無效果後，始由法院為之；另方面亦促使檢察機關
    內部省視其不起訴處分是否妥當，法院有最終審查權。是交
    付審判之制度雖賦予法院於告訴人交付審判之聲請裁定准否
    前，可依同法第二百五十八條之三第三項規定為「必要之調
    查」，然法院於審查交付審判之聲請有無理由時，應以審酌
    告訴人所指摘不利被告之事證未經檢察機關詳為調查或斟酌
    ，或不起訴處分書所載理由違背經驗法則、論理法則及證據
    法則為限，方符本條係為制衡檢察官起訴裁量權之立法意旨
    ，合先敘明。
二、本件聲請人即告訴人丙○○以被告甲○○、乙○○及郭王寶
    梅三人涉犯妨害名譽罪嫌而提出告訴，案經臺灣臺北地方法
    院檢察署檢察官偵查後，於九十四年十月二十四日以九十四
    年度偵字第二三五○號為不起訴處分，聲請人不服，於法定
    期間內具狀聲請再議，經臺灣高等法院檢察署檢察長於九十
    四年十二月九日以九十四年度上聲議字第四一一三號命令，
    認偵查尚未完備，發回續行偵查。嗣經臺灣臺北地方法院檢
    察署檢察官於九十五年十一月十日以九十五年度偵續字第二
    號為不起訴處分，聲請人亦不服，復於法定期間內具狀聲請
    再議，經臺灣高等法院檢察署檢察長於九十五年十二月十二
    日以九十五年度上聲議字第五五五七號命令，認偵查尚未完
    備，發回續行偵查。經臺灣臺北地方法院檢察署檢察官於九
    十六年一月十六日以九十六年度偵續一字第一號復為不起訴
    處分，聲請人不服，於法定期間內具狀聲請再議，經臺灣高
    等法院檢察署檢察長以其再議為無理由，而於九十六年二月
    二十六日以九十六年度上聲議字第一一○二號處分書駁回聲
    請人再議之聲請。聲請人於九十六年三月七日收受前開處分
    書後，旋於九十六年三月十四日委由代理人張仁龍律師提出
    刑事交付審判聲請狀，向本院聲請交付審判。經本院審核聲
    請人之程序要件，符合刑事訴訟法第二百五十八條之一第一
    項之規定，此有刑事委任狀及刑事聲請交付審判聲請狀各一
    份附卷可參，復經本院依職權調閱臺灣高等法院檢察署九十
    六年度上聲議字第一一○二號全部卷宗核閱無誤，是本件聲
    請程序係屬適法。
三、聲請人之聲請交付審判意旨略以：聲請人據以告訴郭王寶梅
    之犯罪行為係其意圖散布於眾，指摘聲請人強收管理費、仗
    勢欺人等不實事實，傳述於他人之行為，係涉犯刑法第三百
    十條第一項之罪嫌；而聲請人據以告訴乙○○、甲○○之犯
    罪行為乃係被告乙○○、甲○○未經查證即於九十三年十月
    二十二日將不實內容刊載於蘋果日報A8版之行為，係涉犯刑
    法第三百十條第二項之罪嫌，是聲請人所提告訴並無指摘郭
    王寶梅與被告乙○○、甲○○有何共犯之犯意聯絡及行為分
    擔，告訴人僅單純告訴郭王寶梅、乙○○及甲○○個別之犯
    罪事實，二者行為不同，亦非為共同正犯、教唆犯或幫助犯
    ，係屬獨立不同之犯罪事實，顯為數人犯有數罪，利用單一
    刑事程序而合併偵查之態樣。再者，歷次檢察官亦自始認定
    郭王寶梅並未為指摘或傳述聲請人強收管理費、仗勢欺人等
    不實事實之行為，而僅聚焦於被告乙○○、甲○○於九十三
    年十月二十二日將不實內容刊載於蘋果日報之行為，是否已
    盡查證義務、是否屬惡意等爭點，顯然歷次檢察官均認定郭
    王寶梅與被告乙○○、甲○○並非「共犯」，聲請人撤回對
    郭王寶梅之告訴，該撤回告訴之效力本不及於被告乙○○、
    甲○○，臺灣臺北地方法院檢察署檢察官、臺灣高等法院檢
    察署檢察官以聲請人就郭王寶梅撤回告訴，效力及於被告乙
    ○○、甲○○云云，顯屬違誤，有聲請交付審判予以糾正釐
    清之必要云云。
四、惟查：
（一）按告訴，係犯罪之被害人或其他告訴權人，向偵查機關申
      告犯罪事實，並為請求追訴之意思表示。若以告訴是否為
      訴訟要件作為判準，得將犯罪分為「非告訴乃論之罪」與
      「告訴乃論之罪」兩大類；而告訴乃論之罪，其告訴不僅
      是發動偵查之原因，且為訴訟要件，若有欠缺即無法訴追
      、處罰。又告訴乃論之罪，依其性質尚可分為「絕對告訴
      乃論之罪」與「相對告訴乃論之罪」。其中所稱「絕對」
      ，乃因該項犯罪不問何人所為，皆須告訴乃論，例如刑法
      第二百七十七條第一項普通傷害罪、刑法第三百十條誹謗
      罪等；且絕對告訴乃論之罪重在「犯罪事實」本身，故此
      類犯罪之告訴，告訴權人僅須申告犯罪事實並且表示希望
      訴追之意思即可，並不以指明犯人或明示罪名為必要。是
      以，告訴之效力，不限於指明告訴之人，亦不受其罪名之
      拘束，即便誤指犯人或誤告罪名，皆不影響告訴之效力，
      此有最高法院七十三年臺上字第五二二二號、七十四年臺
      上字第一二八一號分別著有判例意旨足資參照。準此，告
      訴之行使係對於犯罪事實為之，並非針對特定之犯人而為
      ，告訴權人僅就犯罪事實是否告訴有自由決定之權，並非
      許其有選擇所告訴之犯人之意。反觀，「相對告訴乃論之
      罪」則係因該項犯罪本非告訴乃論之罪，但若為特定身分
      關係之人所犯，則須告訴乃論，例如，特定親屬間之竊盜
      、侵占、詐欺罪（刑法第三百二十四條第二項、第三百三
      十八條、第三百四十三條參照）即屬之，亦即此類犯罪重
      在「犯人」，必具有一定之身分始當之。因此，對該類犯
      罪提出告訴除須申告犯罪事實，表示希望訴追之意思外，
      尚須「指明犯人」，否則無法斷定須否告訴乃論，兩者並
      不相同。
（二）次按告訴乃論之罪，對共犯之一人告訴者，其效力及於其
      他共犯，刑事訴訟法第二百三十九前段定有明文，考其立
      法意旨，無非係因數人共犯一罪者，共犯間對於犯罪本具
      有互相利用之關係，為求偵查之便利，訴追條件之充實，
      自無庸為逐一之告訴，此乃「告訴之主觀不可分原則」。
      而告訴人實行告訴後，於第一審言詞辯論終結前，得撤回
      其告訴，且其效力亦及於其他共犯，刑事訴訟法第二百三
      十八條第一項、第二百三十九條前段復定有明文，是以前
      揭告訴之主觀不可分效力於撤回告訴亦有適用。據此，撤
      回告訴亦僅得針對「犯罪事實」為之，當告訴人表示其不
      欲追訴犯罪事實之意思而撤回告訴時，撤回告訴之效力自
      及於涉及該犯罪事實之共犯全體，而不容告訴人得選擇特
      定共犯而撤回之。再數人是否共犯告訴乃論之罪，核屬檢
      察官偵查之權限，是告訴人告訴或撤回告訴之主觀效力範
      圍，自應以檢察官就偵查案件之認定結果為據。
（三）本件聲請人於刑事交付審判聲請狀固指稱郭王寶梅與被告
      乙○○、甲○○間行為不同，並非共同正犯、教唆犯或幫
      助犯，且歷次檢察官均認郭王寶梅與被告乙○○、甲○○
      並非共犯云云。然郭王寶梅與被告甲○○、乙○○是否共
      同涉犯妨害聲請人名譽，亦即郭王寶梅與被告甲○○、乙
      ○○是否共犯告訴乃論之罪乙節，係屬檢察官偵查之權限
      ，前已述及，自應以檢察官之認定結果為據；且本案經聲
      請人合法提出告訴後，經臺灣臺北地方法院檢察署檢察官
      偵查後，先後以九十四年度偵字第二三五○號、九十五年
      度偵續字第二號為不起訴處分，然經聲請人先後表示不服
      而具狀聲請再議後，均已為臺灣高等法院檢察署檢察長認
      偵查尚未完備，命令發回續行偵查，則前開二份不起訴處
      分書當已失其效力。本案終經臺灣臺北地方法院檢察署檢
      察官偵查結果認定郭王寶梅、甲○○及乙○○三人共同涉
      犯刑法第三百十條之誹謗罪，此有臺灣臺北地方法院檢察
      署檢察官九十六年度偵續一字第一號不起訴處分書一份在
      卷可稽，揆諸上述可知，本件聲請人告訴或撤回告訴之主
      觀效力範圍即為郭王寶梅、甲○○及乙○○三人，聲請人
      既已於九十五年七月七日具狀對郭王寶梅撤回告訴，則依
      上開刑事訴訟法第二百三十九條前段之規定，聲請人撤回
      告訴之效力，亦及於其他共犯，是聲請人以歷次檢察官均
      認定郭王寶梅與被告乙○○、甲○○並非「共犯」為由，
      指摘聲請人撤回對郭王寶梅告訴之效力不及於被告乙○○
      、甲○○云云，委不足採。況且，聲請人於九十三年十一
      月二十二日對郭王寶梅、乙○○及甲○○三人所提出之刑
      事告訴狀上已明確指訴「……查被告等人意圖散布於眾而
      指摘足以毀損他人名譽之事，乃已觸犯誹謗之罪，且被告
      基於犯意聯（誤載為「連」）絡及行為之分擔以刊登報紙
      散布文字、圖畫之方式犯誹謗之罪……」等語，是聲請人
      指摘其所提告訴並無指摘郭王寶梅與被告乙○○、甲○○
      有何共犯之犯意聯絡及行為分擔云云，顯不足採。準此，
      聲請人之聲請交付審判核屬陳詞，其所指摘理由實無可採
      ，益徵明確。
（四）此外，臺灣臺北地方法院檢察署檢察官九十六年度偵續一
      字第一號不起訴處分書及臺灣高等法院檢察署九十六年度
      上聲議字第一一○二號處分書理由中，均已就此部分之卷
      證資料詳為審酌並予以指駁，並無重要事證漏未審酌之處
      ，亦無適用法令有何違誤之情，是聲請人空言指摘偵查機
      關有適用法令之違誤云云，不足採信。
五、綜上所述，聲請人所指被告乙○○、甲○○涉有妨害名譽等
    犯行，原不起訴處分書及駁回再議處分書中既已詳予調查偵
    查卷內所存證據，並敘明所憑證據及判斷理由，且原處分所
    載證據取捨及事實認定之理由，亦無違背經驗法則、論理法
    則及證據法則之情事，是臺灣臺北地方法院檢察署檢察官及
    臺灣高等法院檢察署檢察長，分別予以不起訴處分及駁回再
    議之聲請，於法並無違誤，本件聲請交付審判意旨猶執前詞
    ，對於原處分加以指摘求予審判，非有理由，應予駁回。
六、依刑事訴訟法第二百五十八條之三第二項前段，裁定如主文
    。
中　　華　　民　　國　 九十六　年　 四 　月　  三十　 日
                   臺灣臺北地方法院刑事第一庭
                       審判長法  官  陳興邦
                             法  官  劉素如
                             法  官  雷淑雯
上正本證明與原本無異。
本裁定不得抗告。
中　　華　　民　　國　 九十六　年　 四 　月　  三十　 日
                             書記官  陳弘文
